【裁判字號】    88,訴,604
【裁判日期】    890407
【裁判案由】    偽造文書
【裁判全文】
臺灣臺中地方法院刑事判決                          八十八年度訴字第六四號
    公  訴  人  台灣台中地方法院檢察署檢察官
    被      告  甲○○
    選任辯護人  蕭慶賢
    被      告  乙○○
右列被告等因竊盜等案件，經檢察官提起公訴（八十七年度偵字第一七○四七號）暨
移送併辦（八十八年度偵字第八一五○號），本院判決如左：
    主  文
甲○○、乙○○均無罪。
    理  由
一、公訴意旨略以：被告甲○○原在台中市○○區○○路一段九○三號經營「展鋒汽
    車修理廠」，竟與被告乙○○基於共同意圖為自己不法之所有之犯意聯絡，思以
    借屍還魂方式，謀取不法利益，於民國八十六年九月十五日，得知戊○○所有車
    號ＯＬ–八六○六號、一九九五年出廠之賓士Ｅ二二○型自小客車因車禍撞壞車
    頭可供套裝使用，乃以新台幣（下同）五十萬元之代價向戊○○購得該部事故車
    後，再於同月二十一日九時許，在台中市○○○街一○二號前，竊取被害人丙○○所有車號ＮＹ–六三六八號之同型賓士汽車，得手後，先將所竊得之ＮＹ–六
    三六八號之賓士車車身號碼撕毀，再將上開ＯＬ–八六○六號事故車之車身號碼
    及鋁牌予以切割拆下後，再轉焊於所竊得之ＮＹ–六三六八號同型賓士車上，並
    於車號ＮＹ–六三六八號賓士車上改懸掛ＯＬ–八六○六號事故車之車牌，足以
    生損害於丙○○。被告甲○○、乙○○再將以借屍還魂方式改裝完成之所竊得贓
    車，於八十六年十二月四日，以一百零五萬元之代價，出售予不知情之謝建全（
    起訴書誤載為謝健全），謝建全則於八十七年六月三十日再將之轉售予不知情之
    黃森榮，嗣為警查獲，因認被告甲○○、乙○○涉共犯刑法第三百二十條第一項
    竊盜罪、第二百十條及第二百十六條偽造文書等罪嫌。
二、按犯罪事實應依證據認定之，無證據不得推定其犯罪事實；又不能證明被告犯罪
    者，應諭知無罪之判決，刑事訴訟法第一百五十四條、第三百零一條第一項分別
    定有明文；且認定不利於被告之事實，須依積極證據，苟積極證據不足為不利於
    被告事實之認定時，即應為有利於被告之認定，更不必有何有利之證據；及事實
    之認定，應憑證據，如未能發現相當證據，或證據不足以證明，自不能以推測或
    擬制之方法，以為裁判基礎，分有最高法院三十年上字第八一六號、四十年台上
    八六號判例可資參照。
三、本件公訴人認被告甲○○、乙○○涉嫌共犯刑法第三百二十條第一項竊盜罪、第
    二百十條及第二百十六條偽造文書罪嫌。無非以被害人丙○○所為車輛遭竊指述
    、上開為警查獲之贓車確屬借屍還魂之併裝車輛、相關買賣契約書、車身號碼條
    、新領牌照登記書、完稅證明等資為論據。惟查：訊據被告甲○○、乙○○，自
    始均堅詞否認有公訴人所指竊盜及偽造文書犯行，被告甲○○辯稱：上開扣案改
    懸掛ＯＬ–八六○六號車牌之ＮＹ–六三六八號賓士自小客車，乃係被告乙○○
    向伊購買戊○○所有ＯＬ–八六○六號事故車後，加以修護後再賣回與伊，伊再
    出售予謝建全，該部被害人丙○○所失竊之ＮＹ–六三六八號賓士自小客車，非
    伊所竊，車身號碼及鋁牌亦非伊所為變造等語；被告乙○○則以：其從事貨車隨
    車工作，並未竊取被害人丙○○所失竊之ＮＹ–六三六八號賓士自小客車，亦從
    未向被告甲○○購入事故車並加以變造等語置辯。經查：
    （一）被告甲○○曾在台中市○○區○○路一段九○三號經營「展鋒汽車修理廠
          」，其於民國八十六年九月十五日，以五十萬元之代價，向證人戊○○購
          買車號ＯＬ–八六○六號、一九九五年出廠之賓士Ｅ二二○型自小客事故
          車一部，嗣於同年十二月四日，以一百零五萬元之代價，出售為警查獲轉
          焊車身號碼、鋁牌及改懸掛ＯＬ–八六○六號車牌之ＮＹ–六三六八號賓
          士車予謝建全等情，固據被告甲○○於偵查及本院審理中，坦承在卷，核
          與證人戊○○、謝建全於警訊及偵查中所證述車輛買賣情形相符；又上開
          為警查扣之ＮＹ–六三六八號賓士車，確係遭竊之物一節，固據被害人廖
          苡含於警訊中指述在卷，且有相關車籍資料附於偵查卷內可稽；惟查，持
          有贓物或出賣贓物之人，其持有贓物之原因非僅出於竊盜一途，其為竊盜
          或收受、寄藏、故買贓物，甚或搶奪、強盜等俱有可能，尚不得僅因被害
          人丙○○所有之ＮＹ–六三六八號賓士車，係屬遭竊之物，遽論該部贓車
          為被告甲○○所竊。本案公訴人所指積極證據，均不足證明上開ＮＹ–六
          三六八號賓士自小客車、車身號碼及鋁牌，確為被告甲○○所竊取或變造
          被告甲○○上開其僅係轉手買賣車輛之辯解，尚與常情無違，應可採信。
          則依前揭法律規定及判例意旨，並基於罪疑唯輕原則，自應為有利於被告
          之事實認定；此外，復查無其他積極之證據，足認被告甲○○有公訴人所
          指之竊盜及偽造文書犯行，不能證明被告甲○○竊盜及偽造文書犯行，自
          應諭知被告甲○○無罪之判決。
    （二）又公訴人認被告乙○○涉嫌共犯刑法第三百二十條第一項竊盜罪、第二百
          十條及第二百十六條偽造文書罪嫌。無非被告甲○○所為上開ＯＬ–八六
          ○六號事故車係售與被告乙○○，經被告乙○○修妥後，其再以以買回轉
          售之供述為據。但查，被告甲○○並無公訴人所指之竊盜及偽造文書犯行
          已如前述，被告乙○○與被告甲○○間之車輛買賣過程，亦僅有被告李財
          福片面之供述，另被告甲○○雖提出一紙貼有照片，並書明被告乙○○姓
          名年籍住址之紙張影本，其上照片之人與被告乙○○固有某些相似，然此
          並不能排除另有他人持該紙前來為上開車輛買賣之可能，加以被告乙○○
          從事貨車隨車工作一節，已據證人即其所配置之貨車司機尚建國到院證實
          在卷，並有泰昌汽車貨運行在職證明書一份附卷可證；另證人即被告李財
          福所經營之展鋒汽車修理廠員工丁○○、己○○於本院審理中，亦均到院
          證稱：未見過被告乙○○，自難僅據同案被告甲○○所為上開片面指述，
          遽認被告乙○○有公訴人所指之竊盜及偽造文書犯行；又被告乙○○復曾
          遭人冒名買賣贓車，而為台灣桃園地方法院檢察署檢察官以該署八十八年
          度偵字第八五四一號為不起訴處分確定，有不起訴處分書一紙可證，並經
          本院依職權函調該案偵查卷證，審閱屬實。此外，復查無其他積極之證據
          ，足認被告乙○○有購入事故車、竊盜及偽造文書犯行，不能證明被告林
          進發犯罪，自應為被告乙○○無罪之諭知。
四、至本案雖不能證明被告甲○○有公訴人所指竊盜及偽造文書等犯行，惟其確實曾
    持有上開贓物，其所另涉犯贓物罪行部分，因與公訴人所起訴之竊盜及偽造文書
    罪之基本犯罪事實不同，本院尚不得逕予變更法條加以審理，應由檢察官另行依
    法處理。另台灣台中地方法院檢察署八十八年度偵字第八一五○號就被告甲○○
    所涉犯竊盜等案部分，一併移送併辦前來，惟被告甲○○被訴竊盜及偽造文書犯
    行，既經判決無罪，自與併辦部分無實質上或裁判上一罪關係可言，此部分既未
    經提起公訴，本院亦無從加以審判，亦應退回檢察官另行處理，附此敘明。據上
    論斷，應依刑事訴訟法第三百零一條第一項，判決如主文。
中      華      民國      八十九      年      四      月    七    日
                                臺灣臺中地方法院刑事第七庭
                                    法  官  林  宗  成
右正本證明與原本無異。
如不服本判決，應於送達後十日內向本院提出上訴狀（須附繕本），上訴於台灣高等
法院台中分院。
                                    書記官
中      華      民      國    八十九    年     四       月     十       日


司法院資訊處製作；財團法人民間司法改革基金會備份。
